最高法院刑事裁定　　　　　　　　　　111年度台抗字第702號
再 抗告 人　
即 具保 人　洪慧真
上列再抗告人因被告林錫彬違反組織犯罪防制條例等罪沒入保證
金案件，不服臺灣高等法院中華民國111年3月31日駁回其抗告之
裁定（111年度抗字第317號），提起再抗告，本院裁定如下：
    主  文
再抗告駁回。
    理  由
按裁定一經宣示或送達，對外即發生效力；非當庭所為之裁定
  ，因無須宣示，自應以裁定正本最先送達於當事人、代理人、
  辯護人或其他受裁定之人時發生效力。又具保之被告逃匿者，
  應命具保人繳納指定之保證金額，並沒入之。不繳納者，強制
  執行。保證金已繳納者，沒入之；依上開規定沒入保證金時，
  實收利息併沒入之，刑事訴訟法第118條第1項、第119條之1第
  2 項定有明文。再者，具保係以命具保人提出保證書及繳納相
  當數額保證金之方式，作為替代羈押之手段，而繳納保證金之
  目的，即在擔保被告按時出庭或接受執行，使訴訟程序得以順
  利進行，是沒入具保人繳納之保證金，應以被告「逃匿中」為
  其要件，如被告曾經逃匿，但於法院沒入保證金裁定生效前，
  業已緝獲或自行到案，固不得再以被告逃匿為由，沒入保證金
  ；惟如於法院沒入保證金裁定生效後，被告始經緝獲或自行到
  案，則該沒入保證金裁定之效力仍不受影響。
本件原裁定意旨略以：再抗告人洪慧真因被告林錫彬違反組織
  犯罪防制條例等案件，經臺灣臺北地方檢察署檢察官指定保證
  金新臺幣10萬元，由再抗告人如數繳交後，將被告釋放。該案
  經起訴後，第一審法院先後定民國109年11月15日上午9時30分
  行準備程序，及110 年12月6日上午9時30分行審判程序，因被
  告經依其住、居所合法傳喚、拘提，均無正當理由未到庭，復
  因另案遭臺灣彰化地方檢察署發布通緝，而再抗告人經合法通
  知，亦未督促被告遵期到庭。第一審乃認被告確有逃匿之情，
  而裁定沒入再抗告人繳納之保證金及實收利息，為無不合，乃
  予維持，而駁回再抗告人在第二審之抗告等旨，經核於法尚無
  違誤。
再抗告意旨略以：再抗告人因心軟而幫被告交保，已多年未與
  被告聯繫，經告知要沒收保證金後，始知被告未到庭，惟於收
  到第一審法院111年2月14日開庭通知時，即函覆被告會遵期到
  庭等旨，惟被告因未收到111年2月14日庭期之通知書，始未於
  該日遵期到庭。另再抗告人已失業多年，家中尚有母親及二子
  待扶養，且於收受第一審裁定後，即火速尋找被告，原裁定率
  予沒收保證金，於法有違云云。惟查第一審沒入保證金之裁定
  ，於111年1月21日即送達正本予再抗告人收受，已對外發生效
  力，有送達證書在卷可稽。是再抗告人縱於收受第一審裁定後
  ，通知被告到庭，以及被告嗣後是否遵期到庭，均不影響上開
  沒入保證金裁定之效力。再抗告意旨置原裁定已明白論敘之事
  項於不顧，猶執前詞，漫事指摘，難認有理由，應予駁回。
據上論結，應依刑事訴訟法第412條，裁定如主文。
中    華    民    國   111    年    6     月    2     日
                  刑事第三庭審判長法  官  徐  昌  錦  
                                  法  官  林  恆  吉  
                                  法  官  林  海  祥  
                                  法  官  侯  廷  昌  
                                  法  官  江  翠  萍  
本件正本證明與原本無異
                                  書記官
中    華    民    國   111    年    6     月    7     日